臺灣宜蘭地方法院刑事判決
111年度訴字第304號
公  訴  人  臺灣宜蘭地方檢察署檢察官
被      告  吳長青


上列被告因違反洗錢防制法案件，經檢察官提起公訴（111年度
偵字第3315號），被告於準備程序中就被訴事實為有罪之陳述，
經本院合議庭裁定由受命法官獨任依簡式審判程序審理，並判決
如下：
    主  文
乙○○犯洗錢防制法第十四條第一項之洗錢罪，處有期徒刑參月，
併科罰金新臺幣貳萬元，罰金如易服勞役，以新臺幣壹仟元折算
壹日。未扣案犯罪所得新臺幣壹萬貳仟貳佰貳拾伍元沒收，於全
部或一部不能沒收或不宜執行沒收時，追徵其價額。
    事  實
乙○○於民國107年某日，經由交友軟體認識真實姓名年籍不詳、
  暱稱「夏沫未至」之成年人，經「夏沫未至」以購買比特幣之
  數額每日有上限為由，要求代購比特幣，方法為「夏沫未至」
  先將現金匯入乙○○所申辦之中華郵政股份有限公司帳號000000
  0-0000000號帳戶，再由乙○○提領該現金至「www.icoinexpres
  s.com」網站（下稱比特幣交易網站）購入比特幣後，將購得
  之比特幣匯至「夏沫未至」所指定之電子錢包，並約定以新臺
  幣（下同）每1萬元購買比特幣，乙○○可得406元之報酬。嗣「
  夏沫未至」另與其所屬之詐欺集團成員於108年7月20日19時許
  ，透過交友網站「Lovercorp」與甲○○聯繫，並加為LINE好友
  ，邀請甲○○加入LINE名稱「兔小兔」群組，而向甲○○佯稱：「
  要約見面，但見面前須儲值一筆錢」云云，致甲○○陷於錯誤，
  於附表一所示之時間，匯款如附表一所示之金額至附表一所示
  林聖丰、蔡明訓之帳戶，再由林聖丰、蔡明訓分別於附表二所
  示之時間，將如附表二所示之金額轉匯至乙○○之前開郵局帳戶
  內。而乙○○明知比特幣交易網站規定每日以新臺幣購買比特幣
  之額度限制，目的在於防制洗錢，且乙○○於日常生活中經由新
  聞報導，亦知悉購買比特幣為洗錢手段之一，況乙○○已自107
  年底多次為「夏沫未至」代購並轉匯比特幣，是依乙○○智識、
  生活經驗及經歷，可預見「夏沫未至」提供之現金極有可能為
  另案犯罪所得，乙○○以該現金代購比特幣並轉入「夏沫未至」
  所指定之電子錢包，將產生掩飾、隱匿犯罪所得真正去向之效
  果，竟仍基於掩飾隱匿犯罪所得去向之洗錢不確定故意，於先
  行扣除保留其應得之報酬（即每購買1萬元比特幣，抽取406元
  之報酬）後，再依指示於附表三所示之時間，將甲○○遭詐騙後
  轉匯至乙○○前開郵局帳戶內之如附表三所示金額之款項，透過
  比特幣交易網站，購買如附表三所示價值之比特幣，再儲值至
  「夏沫未至」指定之電子錢包，以此方式掩飾隱匿並移轉犯罪
  所得。嗣甲○○發覺受騙後報警處理，始為警循線查悉上情。
案經甲○○訴由臺中市政府警察局清水分局報告臺灣宜蘭地方檢
  察署檢察官偵查後起訴。
    理  由
按除被告所犯為死刑、無期徒刑、最輕本刑為3年以上有期徒刑
  之罪或高等法院管轄第一審案件者外，於第一次審判期日前之
  準備程序進行中，被告先就被訴事實為有罪之陳述時，審判長
  得告知被告簡式審判程序之旨，並聽取當事人、代理人、辯護
  人及輔佐人之意見後，裁定進行簡式審判程序，刑事訴訟法第
  273條之1第1項定有明文。經核被告乙○○所犯係死刑、無期徒
  刑、最輕本刑為3年以上有期徒刑以外之罪，其於準備程序中
  就被訴事實為有罪之陳述，經法官告知簡式審判程序之旨，並
  聽取公訴人、被告之意見後，本院爰依首揭規定，裁定進行簡
  式審判程序。是本案之證據調查，依同法第273條之2規定，不
  受同法第159條第1項、第161條之2、第161條之3、第163條之1
  及第164條至第170條規定之限制，合先敘明。
認定事實所憑之證據及理由：前揭犯罪事實，業據被告於本院
  準備程序及審理時均坦承不諱，核與告訴人甲○○於警詢時之指
  訴、證人林聖丰、蔡明訓於警詢中證述情節大致相符，復有被
  告、證人林聖丰、蔡明訓之郵局帳戶客戶基本資料暨交易明細
  、雷酷資訊科技有限公司之玉山銀行帳戶交易明細各1件及告
  訴人提供之LINE對話翻拍照片12紙等在卷可憑，足認被告出於
  任意性之自白核與事實相符，得作為認定事實之依據。本件事
  證明確，被告犯行洵堪認定，依法論科。
論罪科刑：
㈠核被告所為，係犯洗錢防制法第14條第1項之洗錢罪。
㈡被告所為如附表三所示數次洗錢之行為，因被害人同一，犯罪
  手法相同，犯罪之時間甚為密接，各行為之獨立性薄弱，依一
  社會健全觀念，在時間差距上，難以強行分開，在法律概念上
  應視為數個舉動之接續行為而合為包括之一行為予以評價，屬
  接續犯而論以一罪。
㈢被告於本院準備程序及審理時自白本件犯罪，依洗錢防制法第1
  6條第2項之規定減輕其刑。
㈣爰以行為人之責任為基礎，審酌被告對於「夏沫未至」要求其
  代購比特幣，可能涉犯洗錢一節有所預見，仍為賺取每萬元可
  獲取406元之報酬，而依「夏沫未至」之指示代購並轉匯比特
  幣，除使實際實行詐騙之犯罪者真實身分難以查緝，亦使告訴
  人被騙之款項難以追回，嚴重危害交易秩序與社會治安，所為
  實有不該，惟念及被告於107年為「夏沫未至」代購比特幣以
  前，無任何前科，素行良好，有臺灣高等法院被告前案紀錄表
  附卷可憑，且犯後坦承犯行，態度尚可，又被告雖有意願與告
  訴人和解以賠償告訴人損害，然因經本院通知告訴人未到，致
  無法達成和解，兼衡其於本院審理中自陳大學畢業之教育程度
  ，目前在安養院擔任主任，月薪4萬元，需扶養父母、配偶及3
  名未成年子女，暨警詢時自陳經濟狀況小康等一切情狀，量處
  如主文所示之刑，並就罰金刑部分諭知易服勞役之折算標準。
沒收：
㈠查被告以告訴人遭詐騙所匯款項，為「夏沫未至」代購比特幣3
  0萬1,119元，且代購每萬元之比特幣可得406元之報酬，為被
  告所自承，則被告因本案犯行可獲取之報酬為1萬2,225元【計
  算式：（133,119+168,000）÷10,000×406＝12,225，小數點以
  下4捨5入】，此部分報酬雖未扣案，仍應按刑法第38條之1第1
  項前段沒收之，於全部或一部不能沒收或不宜執行沒收時，追
  徵其價額。
㈡次按，犯第14條之罪，其所移轉、變更、掩飾、隱匿、收受、
  取得、持有、使用之財物或財產上利益，沒收之，洗錢防制法
  第18條第1項前段固有明文，而其立法理由係為沒收洗錢行為
  標的之財物或財產上利益，惟該條文並未規定「不問屬於犯罪
  行為人與否」均沒收之，自仍應回歸適用原則性之規範，即參
  諸刑法第38條之1第1項前段規定，以屬於行為人所有者為限，
  始應予沒收。而被告除取得1萬2,225元之報酬已如前述外，餘
  附表三所示提領之款項均經依指示代購比特幣後匯至指定之電
  子錢包中，即並非被告所有，亦已非在其實際掌控中，自無庸
  依洗錢防制法第18條第1項前段規定宣告沒收，附此敘明。
據上論斷，應依刑事訴訟法第273條之1第1項、第299條第1項前
段，洗錢防制法第14條第1項、第16條第2項，刑法第11條、第38
條之1第1項前段、第42條第3項，判決如主文。
本案經檢察官董良造提起公訴，檢察官葉怡材到庭執行職務。
中　　華　　民　　國　　111 　年　　10　　月　　31　　日
                  刑事第一庭  法  官  陳錦雯
以上正本證明與原本無異。
如不服本判決應於收受送達後二十日內向本院提出上訴書狀，並
應敘述具體理由；其未敘述上訴理由者，應於上訴期間屆滿後二
十日內向本院補提理由書(均須按他造當事人之人數附繕本)「切
勿逕送上級法院」。　　　　　　　　　
                              書記官  吳蔚宸
中　　華　　民　　國　　111 　年　　10　　月　　31　　日
附錄本案論罪科刑法條：
洗錢防制法第14條
有第二條各款所列洗錢行為者，處7年以下有期徒刑，併科新臺
幣5百萬元以下罰金。
前項之未遂犯罰之。
前二項情形，不得科以超過其特定犯罪所定最重本刑之刑。

附表一、甲○○匯款時間、金額及匯入帳戶：
編號 匯款時間 匯款金額 匯入帳戶 1 108年7月23日13時29分許 7萬元 林聖丰名下中華郵政000-00000000000000號帳戶 2 108年7月23日13時30分許 7萬元 林聖丰名下中華郵政000-00000000000000號帳戶 3 108年7月24日17時51分許 10萬元 蔡明訓名下中華郵政000-00000000000000號帳戶 4 108年7月24日17時52分許 16萬8,000元 蔡明訓名下中華郵政000-00000000000000號帳戶 

附表二、林聖丰、蔡明訓轉匯至乙○○郵局帳戶之時間、金額：
編號 匯款人 匯款時間 匯款金額   1 林聖丰 108年7月23日15時20分許 2萬8,600元   2 林聖丰 108年7月23日15時44分許 11萬元 (林聖丰於108年7月23日15時38分許、同日15時40分許，分別自附表一其名下帳戶提領6萬元、5萬元後，一起匯入乙○○帳戶)  3 蔡明訓 108年7月25日9時25分許 23萬8,000元 (其中16萬8,000元係甲○○遭詐欺之金額) 

附表三、吳青長自郵局帳戶提領款項購買比特幣之數額、金流：
編號 提款時間 提款金額 購買比特幣內容 1 108年7月23日15時54分許 13萬3,131元 （含甲○○遭詐騙且由林聖丰匯入之金額） 購買價值13萬3,119元之比特幣 2 108年7月25日10時39分許 32萬9,172元（僅其中16萬8,000元為甲○○遭詐騙且由蔡明訓匯入之金額） 購買價值32萬9,160元之比特幣 附註：甲○○遭詐欺之款項而經乙○○以購買比特幣洗錢之金額為30萬1,119 元。(133119+168000=30119)